臺灣高等法院刑事判決
111年度上訴字第654號
上  訴  人  
即  被  告  盧冠宇

上列上訴人即被告因傷害案件，不服臺灣新竹地方法院110年度
訴字第331號，中華民國111年1月13日第一審判決（起訴案號：
臺灣新竹地方檢察署109年度偵字第11135號），提起上訴，本院
判決如下：
    主  文
上訴駁回。
    犯罪事實
一、盧冠宇於民國109年7月23日21時許，駕駛車牌號碼000-0000
    號汽車，停放在吳素環址設新竹縣○○鄉○○村○○路0段000巷00
    弄00號住處前巷道，因停車問題與吳素環發生爭吵，盧冠宇
    竟基於傷害之犯意，徒手毆打吳素環之頭頸部1次，致吳素
    環受有頭部鈍傷、頸部挫傷等傷害。
二、案經吳素環訴由新竹縣政府警察局新湖分局報告臺灣新竹地
    方檢察署（下稱新竹地檢署）檢察官偵查後起訴。
    理  由
壹、證據能力部分
　　本案認定犯罪事實所引用之證據，皆無證據證明係公務員違
    背法定程序所取得。又檢察官於本院審理時同意作為證據（
    本院卷第113頁至第114頁），上訴人即被告盧冠宇（下稱被
    告）於本院審理時經合法傳喚無正當理由不到庭，應認無相
    異之主張，復經審酌該等證據製作時之情況，尚無顯不可信
    與不得作為證據之情形，亦無違法不當與證明力明顯過低之
    瑕疵，且與待證事實具有關聯性，認為以之作為證據應屬適
    當，依刑事訴訟法第158條之4反面解釋及第159條之5規定，
    認均有證據能力。
貳、實體部分
一、認定犯罪事實所憑證據及理由
　㈠訊據被告固坦承於上開時、地與告訴人吳素環（下稱告訴人
    ）因停車問題發生爭執，並有出手推告訴人等情，惟矢口否
    認有何傷害犯行，並辯稱：我停車位置沒有擋到告訴人住處
    的出入口，我身體狀況不佳，肌肉萎縮行動站立需找平衡支
    撐，竟認定我徒手毆打站起來比我高的告訴人頭部，我也沒
    有力氣把告訴人打到受傷，而且案發當時告訴人與萬寧從外
    一起走去萬寧家，萬寧可以證實被告車子是停在路上云云。
　㈡經查：
　⒈被告自承有於上開時、地與告訴人吳素環因停車問題發生爭
    執，告訴人拍打其車子窗戶，其有用右手推告訴人等情（見
    原審卷第74頁、第115頁），並經證人即告訴於警詢時證稱
    ：我案發當天晚上有事外出返家發現被告的車停在我家門口
    ，擋住我進出家門，我就去請車主移車，被告走出來看到我
    就罵我國罵，我回他：我媽不在了，請你回去找你媽。被告
    就立即徒手毆打我頭頸部。我於本案之前已經兩次跟被告表
    示過其停車位置阻礙通行，前面兩次都沒有發生被告傷害我
    的不法行為，但本案這次被告出手打傷我，造成我臉部及脖
    子紅腫疼痛等語（見109年度偵字第11135號偵查卷【下稱偵
    查卷】第5頁至第6頁）。並於原審審理時具結證稱：案發當
    天晚上，被告停車在我家門口，我回來後要進家門，但進不
    去，就請被告移車，被告出來就兇我說「這是你家的路嗎」
    ？我說「這是我家門口，是我的路沒有錯」，被告就兇我，
    我跟被告互兇，我說「路是你的嗎」？被告說路也不是我的
    ，大家都可以走」，我說「大家都可以走沒有錯，但是你不
    能放在我家門口啊」，被告就用三字經罵我媽媽，我回被告
    一句話「我媽媽不在，回去找你媽」，被告就動手打我，被
    告打我一巴掌，打左邊，我是隔天馬上去仁慈醫院看醫生，
    被告用他的右手打我的左臉，打一下，造成我左側臉受傷，
    被告是用手掌往我的頭、頸部拍過來等語（見原審卷第98頁
    至第104頁），前後之證述大致相符，且告訴人於偵查中主
    動陳稱當場有被告之友人即證人萬文章在場，經證人萬文章
    於偵查中證稱：當天晚上我在樓上，被告是我對面鄰居的朋
    友，我下去就看到被告跟告訴人在吵架，他們之前就有紛爭
    了，我只有聽到他們有推擠等語（見偵查卷第74頁），並於
    原審審理時結證稱：我說告訴人沒有受傷，是我沒有看到，
    我也沒有問告訴人，是我主觀的猜測，被告跟告訴人為何會
    發生爭吵，我也不清楚，告訴人好像有去拍被告的車，然後
    就好像有拉扯、爭吵，這是我對面鄰居講的，我只是聽到他
    們有推擠，聽到他們在講話的聲音，在言語上有衝突等語（
    見原審卷第107頁至第108頁、第110頁），雖證人萬文章嗣
    又改稱：我是聽到鄰居說被告及告訴人有推擠，我只有聽到
    被告及告訴人爭吵的聲音等語（見原審卷第111頁），然衡
    諸常情，爭吵本即有伴隨相互推擠之可能，且證人萬文章前
    已表明其有聽到推擠的聲音，但沒有看到拉扯、爭吵，此部
    分是聽鄰居講的，而由證人萬文章身處案發地點斜對面樓上
    屋內，猶可聽聞被告與告訴人間爭吵、言語衝突等情，被告
    與告訴人於案發時確有相當之衝突，且被告亦坦認有出手推
    告訴人，是證人迭於偵查及原審證述其有聽到被告與告訴人
    有推擠乙節，應可信採。
  ⒉而證人吳素環於109年7月24日（即案發日翌日）前往天主教
    仁慈醫療財團法人仁慈醫院（下稱仁慈醫院）急診，經醫師
    診斷受有頭部其他部位鈍傷之初期照護、頸部挫傷之初期照
    護等傷害結果，有仁慈醫院診斷證明書在卷為憑（見偵查卷
    第10頁），核其受傷位置與告訴人前開證述內容相符，且案
    發日與診斷日僅間隔1日，足見告訴人因遭被告毆打而受有
    前揭傷害結果乙節，應可信實。
　⒊至於被告雖以前詞置辯，然告訴人身高約150公分，被告身高
    約160公分，被告行動雖稍不方便，但可自行駕駛車輛等情
    ，業據告訴人、被告於原審供述明確，並經原審當庭丈量被
    告身高無誤（見原審卷第103頁、116頁），足認被告相較於
    告訴人仍具有身材優勢，復衡諸告訴人所受者僅為頭部其他
    部位鈍傷、頸部挫傷之傷害結果，並無其他證據證明被告右
    手已達喪失揮打或出力使告訴人受有前開傷勢的程度，是被
    告辯稱其身體狀況不佳，也沒有力氣把告訴人打到受傷云云
    ，難認可採。
　⒋又被告雖於聲明上訴狀聲請證人萬寧，待證事實為證明被告
    案發當時車子是停在路上等語（見本院卷第21頁），然本案
    待證事實為被告有無傷害告訴人，尚非查明被告的車子停放
    位置有沒有擋到告訴人住處門口，是被告所陳此部分聲請調
    查證據，依刑事訴訟法第163 條之2 第2 項第2 款規定，自
    無必要，併予敘明。
　㈢從而，本案事證明確，被告之傷害犯行，堪以認定，應依法
    論科。
二、論罪
　㈠核被告所為，係犯刑法第277條第1項之傷害罪。
　㈡又被告於97年間，因施用毒品案件，經臺灣桃園地方法院以9
    7年度審訴字第2255號判決分別判處有期徒刑1年8月、5月確
    定；另經原審法院以97年度訴字第944號判決分別判處有期
    徒刑1年3月、11月，應執行有期徒刑1年11月確定。上開案
    件經原審法院以98年度聲字第1245號裁定定應執行有期徒刑
    3年7月確定，被告於108年11月1日縮短刑期執行完畢出監等
    情，有本院被告前案紀錄表在卷可參（見本院卷第41頁至第
    43頁、第50頁），其受徒刑之執行完畢，5 年以內故意再犯
    本案有期徒刑以上之罪，固合於累犯要件，惟參諸最高法院
    110年度台上大字第5660號裁定意旨，並審酌被告構成累犯
    之前案為施用毒品案件，與其本案所犯傷害罪之犯罪型態及
    罪名均不相同，無罪質上之關連，且所侵害之法益、對社會
    之危害程度，亦有相當差別，顯非於一定期間內重複為同一
    罪質之犯罪之情形，揆諸司法院釋字第775號解釋意旨，衡
    酌罪刑相當原則及比例原則，爰不依刑法第47條第1項規定
    加重其刑。
三、駁回上訴之理由
    原審認被告罪證明確，依刑法第277條第1項規定，以行為人
    責任為基礎，審酌被告與告訴人因停車問題發生爭執，被告
    竟不思合法方式解決，造成告訴人頭頸部位置受傷，法治觀
    念有所偏差，且自始否認犯罪之態度，迄今未獲得告訴人之
    諒解，所為實有不該，兼衡被告於原審審理時其主觀上認為
    案發時停車位置沒有擋到告訴人住處門口出入，告訴人拍打
    其車等情，及所陳國中肄業之智識程度，已婚，育有1名已
    成年子女，仰賴收房租生活，平均月入新臺幣2至3萬元之家
    庭經濟狀況等一切情狀，量處被告有期徒刑3月，並諭知易
    科罰金之折算標準，經核其認事用法及量刑均無不當。被告
    猶執前開情詞，提起上訴，難認有理由，應予駁回。
四、被告經本院合法傳喚，無正當之理由不到庭，爰不待其陳述
    ，逕以一造辯論而為判決。　　
據上論斷，應依刑事訴訟法第371條、第368條，判決如主文。
本案經檢察官馮品捷提起公訴，檢察官陳玉華到庭執行職務。
中　　華　　民　　國　　111 　年　　5 　　月　　10　　日
                  刑事第三庭    審判長法　官  張惠立
                                      法　官  廖怡貞
                                      法　官  鄭昱仁
以上正本證明與原本無異。
如不服本判決，應於收受送達後20日內向本院提出上訴書狀，其
未敘述上訴之理由者並得於提起上訴後20日內向本院補提理由書
（均須按他造當事人之人數附繕本）「切勿逕送上級法院」。
                                      書記官  李政庭
中　　華　　民　　國　　111 　年　　5 　　月　　10　　日
附錄：本案論罪科刑法條全文
中華民國刑法第277條
傷害人之身體或健康者，處五年以下有期徒刑、拘役或五十萬元
以下罰金。
犯前項之罪，因而致人於死者，處無期徒刑或七年以上有期徒刑
；致重傷者，處三年以上十年以下有期徒刑。